【裁判字號】    90,上訴,2900
【裁判日期】    901018
【裁判案由】    強盜等
【裁判全文】
臺灣高等法院刑事判決                  九十年度上訴字第二九號
    上  訴  人
    即  被  告  乙○○
    指定辯護人  本院甲○辯護人
右上訴人，因強盜等案件，不服台灣桃園地方法院，九十年度易字第三二二號，中華
民國九十年六月一日第一審判決（起訴案號：台灣桃園地方法院檢察署九十年度偵字
第一三九四、一七五二號）提起上訴，本院判決如左：
    主  文
原判決撤銷。
乙○○連續攜帶兇器竊盜，累犯，處有期徒刑壹年捌月。
    事  實
一、乙○○犯有多次前科，曾於民國八十二年、八十四年間，因違反懲治盜匪條例案
    件及妨害風化案件，分經臺灣板橋地方法院、臺灣花蓮地方法院判處有期徒刑六
    月（緩刑三年，後經撤銷緩刑）、三年確定，二案接續執行，於八十六年十二月
    二十三日假釋，於八十八年七月十八日假釋期滿，後經撤銷假釋，執行殘刑，於
    八十七年間，又因竊盜案件，經臺灣高等法院花蓮分院判處有期徒刑一年，與上
開殘刑接續執行，於八十九年十二月二十日執行完畢。猶不知悔改，先於（一）
    、九十年一月十日凌晨五時二十五分許，見丙○○所經營位於桃園縣桃園市○○
    路三八二號非住宅之周師傅麻辣火鍋店（起訴書誤載為住宅）剛打烊，電動門旁
    邊之小門並未關閉，竟意圖為自己不法之所有，侵入該店（侵入他人建築物部分
    未據告訴），以丙○○所有置於櫃臺上鑰匙串內，對人生命身體安全具有客觀危
    險性之兇器之小刀（打開全長十二點二公分，刀刃部分長五點三公分），撬開櫃
    檯上鎖之抽屜，竊取櫃檯抽屜內之現金新台幣（下同）二千二百四十三元，得手
    後為丙○○發現而報警查獲，並自乙○○身上起獲贓款二千二百四十三元（已由
    被害人丙○○領回）且扣得作案用之小刀一把。（二）、又於九十年一月十八日
    下午四時三十分許，見丁○○所經營位於桃園縣桃園市○○路九十五號之漢堡店
    店鐵捲門未關，竟意圖為自己不法所有之概括犯意，侵入該店（侵入他人建築物
    部分未據告訴），以丁○○所有置於櫃檯上，對人生命身體安全具有客觀危險性
    之兇器剪刀一把（長十七點五公分、刀刃部分長八點五公分）破壞櫃檯鎖頭，竊
    取櫃臺抽屜內之現金二千四百元，得手後為丁○○之妻發現，大喊：「有小偷。
    」，乙○○迅即自櫃檯衝出往店門外逃逸，而丁○○聞聲亦自該店二樓衝下樓自
    後追趕，於沿桃園縣桃園市○○路追趕約四、五個店面時，因前方大哥大店面前
    有多人排隊繳費阻擋，而被丁○○追及逮獲，迨警察據報趕至現場將乙○○逮捕
    ，並自乙○○身上起獲贓款二千四百元（已由被害人丁○○領回），且扣得作案
    用之剪刀一把。
二、案經桃園縣警察局桃園分局移送臺灣桃園地方法院檢察署檢察官偵查起訴。
    理  由
一、訊據上訴人即被告乙○○供承先後有於右揭時地分持小刀及剪刀竊取被害人丙○○、丁○○所有放置於櫃檯抽屜內現金二千二百四十三元及二千四百元之事實，
    核與被害人丙○○、丁○○各所指述如何遭竊取現金之情節相符，並有贓物認領
    保管單、贓物領據各一紙、照片一幀在卷可稽，復有被告持以行竊之小尖刀及剪
    刀各一把扣案可資佐證，被告且均於甫得手後即為被害人發覺而自後追趕，並報
    警當場查獲，起獲被告行竊之贓款，是被告犯行，事證明確，洵堪認定。
二、查被告行竊時，以小尖刀及剪刀撬開抽屜竊取財物，而查該小尖刀打開全長十二
    點二公分，刀刃部分長五點三公分，至剪刀長十七點五公分，刀刃部分長八點五
    公分，客觀上若持以行兇，對於人之身體、生命安全構成威脅，自屬兇器無訛，
    核被告所為，係犯刑法第三百二十一條第一項第三款之加重竊盜罪，至上開火鍋
    店係日間營業場所，並無人居住或夜間留守其內，此據被害人丙○○供明在卷，
    堪認該址並非刑法第三百二十一條第一項第一款所稱之住宅或有人居住之建築物
    ，自難認被告有此部分加重竊盜之情形，附此敘明。被告先後二次犯行，時間緊
    接，手段相似，犯罪構成要件相同，顯係基於概括犯意而為，應依連續犯規定以
    加重竊盜一罪論，並加重其刑，而查被告有如事實欄所載之犯罪科刑及執行情形
    ，有本院被告全國前案紀錄表一份在卷可憑，其受有期徒刑執行完畢後年五年內
    再犯本件有期徒刑以上之罪，為累犯，應依法遞加重其刑。原審據以論罪科刑，
    固非無見，惟查原審以被害人丁○○自該店二樓衝下樓時，於一樓樓梯口碰到手
    持剪刀，自櫃衝出欲往店門外逃逸之被告，被告因在樓梯口為丁○○所阻擋，
    竟為防護贓物及脫免逮捕，而持前開剪刀向丁○○面前揮過去，當場施以強暴，
    丁○○退後一、二步後，被告即趁隙逃跑，惟於被丁○○自後追及抓住其衣領及
    皮帶時，被告仍為防護贓物及脫免逮捕，持續再反過身以腳踢丁○○，當場施以
    強暴，反抗而欲掙脫，並與丁○○扭打及拉扯，因認被告就此次所為係犯刑法第
    三百三十條第一項、第三百二十九條之帶兇器竊盜，因防護贓物、脫免逮捕而
    當場施以強暴之準強盜罪。惟訊據被告矢口否認有何準強盜犯行，辯稱：伊並未
    持剪刀揮向丁○○，亦未反抗而與丁○○發生拉扯或腳踢丁○○，係民眾圍毆伊
    云云。茲查被害人張銘豐就被告如何對其施暴之指述，於警訊時供稱以手打伊頭
    部云云，未據指述被告手持剪刀在其面前揮舞，嗣於原審法院審理時供稱被告一
    手還拿著剪刀：：：伊下來到櫃距離差不多一公尺左右，他就拿剪刀從伊面前
    揮過去，要逼退伊云云，前後就被告如何對其施暴之指述不一，而經原審詢以何
    以前後供述不同，被害人丁○○供稱：伊不確定被告是在反抗中弄到伊，還是故
    意要出手打伊，但伊確定他有用腳踢伊云云，被害人丁○○並未能確切指述被告
    於其追趕時如何對其施強暴，而查被害人丁○○於案發後未久，對案情較為清晰
    之際，於警訊時並未指述被告曾手持剪刀對其揮舞，其事隔多月始指述被告曾手
    持剪刀對其揮舞，並參酌被害人丁○○之身家財產受侵犯，不免氣憤難平，對案
    發情狀恆較為跨大之陳述，是其事後始行指述被告揮動利剪乙節是否屬實，即非
    無疑，況查該剪刀係被害人丁○○所有而放置於櫃上，被告僅係一時持以撬開
    抽屜以竊取財物，而該抽屜既經被告撬開，被告著手竊取抽屜內之金錢時，是否
    仍有必要手持剪刀並於逃跑時仍併持有，亦非無疑，此依被告之警訊筆錄上所載
    ，經警係於被害人丁○○在上址經營之漢堡店內查扣系爭剪刀，至被害人丁○○
    於警訊時雖供稱伊追趕被告時，被告以手打伊頭部，並且在伊抓住其時，手腳掙
    脫反抗，以手腳踢打伊，但都被伊閃開，伊鄰君鍾機順全場目擊云云，然證人鍾
    機順卻於警訊時證稱：當時伊在店門口修理機車時，發現丁○○正在追嫌犯乙○○，丁○○喊抓小偷，伊才看到，而伊沒有看到乙○○有對丁○○為何傷害云云
    ，而被害人丁○○亦未能提出何驗傷單以資佐證被告確有打其頭部暨與其扭打拉
    扯之情，被告若於受追趕之際，對被害人丁○○手打腳踢、拉扯扭打，被害人丁○○身體所受之傷害，當非僅其所述手腳酸痛或肩膀有點紅腫而已。又前往現場
    處理警員趙志強、胡鶴田於原審法院審理時固分別證稱：「可以看出兩人互相拉
    扯衣服，拉來拉去」、「到現場時看到被告與丁○○在拉扯，二人都半蹲在地上
    ，被告還是一直想掙脫，有用手推丁○○想掙脫，我（即胡鶴田）就上前去用手
    銬銬起來」等語（見原審卷第五０頁正面、第七十五頁背面、第七十六頁正面）
    ，惟依被害人丁○○於原審法院審理時供稱伊當時抓住被告後面的衣領及皮帶，
    他用腳要踢伊，想掙脫，伊不敢確定有無踢到，後來伊把被告拖了二、三個店面
    ，把他壓著靠在行道樹下，等警察來處理，附近一個攤販老伯說拿一條繩子綁著
    ，而是伊一個人把被告壓在地上，旁邊很多人圍著云云（見原審卷第六七頁正面
    、第一０三頁正面），依被害人丁○○所述，被告既為其拖著走，並遭其壓制在
    地上，等待警察前來處理，誠不知警員趙志強、胡鶴田又如何目睹被告與被害人
    丁○○猶互相拉扯衣服、拉來拉去及打來打去，且依證人趙志強證稱當時丁○○
    站著，被告半蹲著云云（見原審卷第五０頁正面），茲被告當時若非如被害人丁○○所述已遭其壓制在地上，被告當無半蹲在地上之理，且當時在眾人圍觀下，
    被告當知反抗無益，至被告被捕時之掙扎扭動，乃係本能之反應，被告並無對被
    害人丁○○為積極主動之施暴行為，是被告此部分脫免逮捕而對被害人丁○○施
    強暴之犯行尚屬不能證明，被告就此所辯，應堪採信，原審認被告就此部分之竊
    盜犯行，應係犯準強盜罪，而變更檢察官之起訴法條，尚有未洽。被告上訴意旨
    否認有準強盜犯行而指摘原審判決不當，非無理由，則原判決既有可議，自應由
    本院予以撤銷改判，爰審酌被告之素行、犯罪之動機、手段、次數、所竊得之金
    錢及犯罪後坦承犯行等一切情狀，量處有期徒刑一年八月，至扣案之小刀及剪刀
    各一把，分屬被害人丙○○及丁○○所有，業據被害人二人供明在卷，並非被告
    所有供犯罪所用之物，且非屬違禁物，自不為沒收之諭知，附此明。
據上論斷，應依刑事訴訟法第三百六十九條第一項前段、第三百六十四條、第二百九
十九條第一項前段，刑法第三百二十一條第一項第三款、第五十六條、第四十七條，
判決如主文。
本案經檢察官林炳雄到庭執行職務。
中      華      民      國    九十      年     十       月     十八     日
                              臺灣高等法院刑事第三庭
                                  審判長法  官    張  連  財
                                        法  官    李  英  勇
                        法  官    張  傳  栗
右正本證明與原本無異。
不得上訴。
                                        書記官    王  秀  雲
中      華      民      國    九十      年      十      月    二十二    日
附錄：本案論罪科刑法條全文
刑法第三百二十一條第一項：
犯竊盜罪而有左列情形之一者，處六月以上五年以下有期徒刑：
一、於夜間侵入住宅或有人居住之建築物、船艦或隱匿其內而犯之者。


司法院資訊處製作；財團法人民間司法改革基金會備份。
